【裁判字號】    98,簡上,1444
【裁判日期】    990319
【裁判案由】    詐欺
【裁判全文】
臺灣板橋地方法院刑事判決            98年度簡上字第1444號
上  訴  人
即  被  告  乙○○
上列上訴人因詐欺案件，不服本院中華民國98年10月26日98年度
簡字第8169號第一審簡易判決（聲請簡易判決處刑案號：臺灣板
橋地方法院檢察署98年度偵緝字第2402、2403號），提起上訴，
本院管轄之第二審合議庭判決如下：
    主  文
上訴駁回。
    事  實
一、乙○○明知提供金融帳戶存摺、提款卡、提款密碼等物予陌
    生人士使用，有可能遭不法利用，以利他人遂行財產犯罪（
    包括詐欺取財）之目的，竟以縱使有人持其金融帳戶作為詐
    欺取財之犯罪工具，亦不違背其本意之幫助犯意，於民國97
    年3 月23日前之3 月間某日，在臺北縣新莊市輔仁大學附近
    之郵局，將其在華泰商業銀行（下稱華泰銀行）新莊分行開
    設之帳號0000000000000 號帳戶、在彰化商業銀行（下稱彰
    化銀行）南新莊分行開設之帳號00000000000000號帳戶之存
    摺、提款卡及提款密碼，以共計新臺幣（下同）6,000 元之
    代價交給1 名真實姓名年籍不詳之成年男子使用。嗣取得上
    開帳戶存摺、提款卡、提款密碼之人及其所屬之詐騙集團，
    即於如附表所示之時間，自稱為網路拍賣公司之員工，撥打
    電話向丁○○、戊○○、甲○○、丙○○等人佯稱其等因網
    路購物操作錯誤，付款方式誤設為分期付款，須依指示操作
    自動櫃員機更正云云，使丁○○、戊○○、甲○○、丙○○
    均因而陷於錯誤，乃分別至自動櫃員機依對方指示操作，而
    於如附表所示之時間分別匯款至乙○○上開帳戶內（匯款金
    額及匯入帳戶均詳如附表所示）。嗣因丁○○、戊○○、甲○○、丙○○發覺有異，分別報警處理而循線查獲上情。
二、案經丁○○、甲○○訴由臺北縣政府警察局新莊分局報請臺
    灣板橋地方法院檢察署檢察官偵查後聲請簡易判決處刑。
    理  由
一、訊據上訴人即被告乙○○於偵訊時對上揭犯罪事實坦承不諱
    ，核與證人即告訴人丁○○、甲○○、被害人戊○○、丙○○於警詢時證述之情節相符，並有中華郵政公司自動櫃員機
    儲戶交易明細表5 紙、華泰銀行客戶對帳單、彰化銀行帳戶
    業務往來申請書、印鑑卡暨顧客資料卡、個人戶顧客資料卡
    、存摺存款交易明細查詢表各1 紙附卷可稽，本件事證明確
    ，被告犯行堪予認定。
二、按刑法上之幫助犯，係對於犯罪與正犯有共同之認識，而以
    幫助之意思，對於正犯資以助力，而未參與實施犯罪之行為
    者而言（最高法院75年度台上字第1509號、88年度台上字第
    1270號判決意旨參照）；是以，如未參與實施犯罪構成要件
    之行為，且係出於幫助之意思提供助力，即屬幫助犯，而非
    共同正犯。本件被告提供上開華泰銀行、彰化銀行之帳戶予
    真實姓名年籍不詳之成年男子，作為實施詐欺取財之犯罪工
    具，其單純提供帳戶供人使用之行為，並不等同於向被害人
    施以欺罔之詐術行為，且亦無證據證明被告有參與詐欺取財
    犯行之構成要件行為，或與該不詳人士有詐欺取財之犯意聯
    絡，是被告提供帳戶供人使用之行為，對於該不詳人士遂行
    詐欺取財犯行，資以助力，揆諸上開判決意旨，核被告所為
    ，係犯刑法第30條第1 項前段、第339 條第1 項詐欺取財罪
    之幫助犯。被告以1 個同時交付2 帳戶之行為，幫助前開不
    詳人士犯4 次詐欺取財罪，觸犯構成要件相同之罪名，為想
    像競合犯，應從一重之幫助詐欺取財罪論處。被告幫助他人
    犯前開詐欺取財罪，應依刑法第30條第2 項之規定，按正犯
    之刑減輕之。原審以被告罪證明確，依刑事訴訟法第449 條
    第1 項前段、第3 項、第454 條第2 項、刑法第339 條第1
    項、第30條第1 項前段、第2 項、第55條、第41條第1 項前
    段、刑法施行法第1 條之1 第1 項、第2 項前段規定，予以
    論罪科刑，並就量刑部分，審酌被告素行、犯罪動機、目的
    、手段、所生危害、犯後態度及被害人所受損失等一切情狀
    ，量處有期徒刑2 月及諭知易科罰金之折算標準，其認事用
    法俱無不合，量刑亦甚妥適，上訴人以其無犯罪意識及動機
    ，請求給予自新機會為由提起上訴，指摘原判決不當，並無
    可採，其上訴為無理由，應予駁回。
三、按被告經合法傳喚，無正當理由不到庭者，得不待其陳述，
    逕行判決，刑事訴訟法第371 條定有明文。又依同法第455
    條之1 第1 項、第3 項之規定，上訴人對簡易判決有不服者
    ，得上訴於管轄之第二審地方法院合議庭，並準用同法第3
    編第1 章及第2 章之規定。是以本件被告經本院合法傳喚，
    無正當理由不到庭，爰不待其陳述，逕行判決，併此敘明。
據上論斷，依刑事訴訟法第455 條之1 第1 項、第3 項、第371
條、第368 條，判決如主文。
本案經檢察官王家春到庭執行職務。
中    華    民    國    99    年    3     月    19    日
                刑事第十八庭  審判長法  官  汪怡君
                                    法  官  楊仲農
                                    法  官  楊筑婷
以上正本證明與原本無異。
不得上訴。
中    華    民    國    99    年    3     月    19    日
                                    書記官  傅淑芳
附表
┌──┬───┬────────┬─────────┬───────────┬────┐
│編號│被害人│  撥打電話時間  │     匯款時間     │       匯入帳號       │匯款金額│
├──┼───┼────────┼─────────┼───────────┼────┤
│  1 │丁○○│97年3 月23日14時│97年3 月23日16時43│華泰銀行新莊分行帳號  │29,987元│
│    │      │36分許          │分許（原審判決及檢│0000000000000號帳戶   │        │
│    │      │                │察官聲請簡易判決處│                      │        │
│    │      │                │刑書均誤載為98年，│                      │        │
│    │      │                │應予更正，以下同）│                      │        │
│    │      │                ├─────────┼───────────┼────┤
│    │      │                │97年3 月23日17時29│華泰銀行新莊分行帳號  │29,987元│
│    │      │                │分許              │0000000000000號帳戶   │        │
├──┼───┼────────┼─────────┼───────────┼────┤
│  2 │戊○○│97年3 月23日15時│97年3 月23日17時33│華泰銀行新莊分行帳號  │11,109元│
│    │      │許              │分許              │0000000000000號帳戶   │        │
├──┼───┼────────┼─────────┼───────────┼────┤
│  3 │甲○○│97年3 月23日15時│97年3 月23日17時許│彰化銀行南新莊分行帳號│29,983元│
│    │      │30分許          │                  │00000000000000號帳戶  │        │
├──┼───┼────────┼─────────┼───────────┼────┤
│  4 │丙○○│97年3 月23日20時│97年3 月23日20時9 │彰化銀行南新莊分行帳號│11,983元│
│    │      │9 分許前之某時  │分許              │00000000000000號帳戶  │        │
└──┴───┴────────┴─────────┴───────────┴────┘
附錄本案論罪科刑法條：
中華民國刑法第339條
意圖為自己或第三人不法之所有，以詐術使人將本人或第三人之
物交付者，處5 年以下有期徒刑、拘役或科或併科1 千元以下罰
金。
以前項方法得財產上不法之利益或使第三人得之者，亦同。
前二項之未遂犯罰之。

司法院資訊處製作；財團法人民間司法改革基金會備份。
